臺灣高雄地方法院刑事判決　　　　　　 100年度易字第1424號
公　訴　人　臺灣高雄地方法院檢察署檢察官
被　　　告　張益豪
上列被告因竊盜案件，經檢察官提起公訴（100年度撤緩偵字第2
14號），本院判決如下：
    主  文
張益豪無罪。
    理  由
一、公訴意旨略以：被告張益豪意圖為自己不法之所有，於民國
    97年11月23日23時20分許，持可作為兇器使用之固定鉗1把
    及一字型螺絲起子2支，搭乘計程車至高雄市○○區○○街
    114號「愛上閱讀美語」補習班之樓下後，企圖由該美語補
    習班後方（七巷巷道），經由窗戶鐵架攀爬至2樓冷氣口，
    進入補習班內竊取電腦液晶螢幕，惟其正將巷內裝設之錄影
    監視器撥往旁邊，避開監視器，欲攀爬鐵架時，適有路人經
    過，一時心虛，遂放棄攀爬而往巷內走去，並在巷內飲用啤
    酒，嗣於翌日凌晨1時許，再回到該補習班之後方，著手攀
    爬窗戶之鐵架至2樓冷氣孔，企圖進入該補習班2樓行竊時，
    適為警方巡邏車經過發現，隨即逃離現場而未得手，經警追
    捕後，在高雄市○○區○○街與林華街口查獲，並扣得前述
    固定鉗1把及一字螺絲起子2支，因認被告涉犯刑法321條第2
    項、第1項第2、3之攜帶兇器、踰越安全設備竊盜未遂罪嫌
    。
二、按犯罪事實應依證據認定之，無證據不得認定其犯罪事實，
    又不能證明被告犯罪或其行為不罰者，應諭知無罪之判決，
    刑事訴訟法第154條第2項及第301條第1項分別定有明文。至
    於認定犯罪事實，所憑之證據，雖不以直接證據為限，間接
    證據亦包括在內，然無論直接或間接證據，其為訴訟上之證
    明，須於通常一般之人均不致於有所懷疑，而得確信其為真
    實之程度者，始得據之為有罪之認定，倘其證明尚未達到此
    一程度，而有合理性懷疑之存在時，即無從為有罪之認定，
    根據「罪證有疑，利於被告」之證據法則，即不得遽為不利
    於被告之認定，最高法院76年台上字第4986號判例意旨可為
    參照；再犯罪事實之認定，應憑真實之證據，倘證據是否真
    實尚欠明顯，自難以擬制推測之方法，為其判斷之基礎；而
    認定犯罪事實之證據係指足以認定被告確有犯罪行為之積極
    證據而言，該項證據自須適合於被告犯罪事實之認定，始得
    採為斷罪資料，且事實審法院對於證據之取捨，依法雖有自
    由判斷之權，然積極證據不足證明犯罪事實時，被告之抗辯
    或反證縱屬虛偽，仍不能以此資為積極證據應予採信之理由
    （最高法院30年上字第482號、40年台上字第86號、53年台
    上字第656號判例、97年度台上字第4751號判決意旨均可資
    參照）。
三、程序事項
(一)、按除簡式審判程序、簡易程序及第376條第1款、第2款所列
    之罪之案件外，第一審應行合議審判，刑事訴訟法第284條
    之1定有明文，查本件公訴意旨認被告涉犯刑法第321條第3
    項、第1項第3款罪嫌，為刑事訴訟法第376條第2款所明定之
    罪，依上開規定，自毋庸行合議審判，合先敘明。
(二)、次按被告以外之人於審判外之陳述，雖不符前4條（即刑事
    訴訟法第159條之1至之4）之規定，而經當事人於審判程序
    同意作為證據，法院審酌該言詞陳述或書面陳述作成時之情
    況，認為適當者，亦得為證據；當事人、代理人或辯護人於
    法院調查證據時，知有第159條第1項不得為證據之情形，而
    未於言詞辯論終結前聲明異議者，視為有前項之同意，此觀
    刑事訴訟法第159條之5規定甚明。本件公訴檢察官及被告於
    本院審理時對於本判決所引用具傳聞性質之證據資料（詳下
    述），均表示同意作為本案之證據，且迄於言詞辯論終結前
    亦未聲明異議。本院審酌證據資料作成時之情況，核無違法
    取證或其他瑕疵，認為以之作為證據為適當，自得作為證據
    。
四、公訴意旨認被告涉犯刑法321條第2項、第1項第2、3款之攜
    帶兇器、踰越安全設備竊盜未遂罪嫌，無非係以扣押筆錄、
    扣押物品目錄表、員警之職務報告各1份、現場及扣案物品
    照片6張等件資為論據。訊據被告，固坦承於前揭時間，確
    攜帶固定鉗1把及一字螺絲起子2支，至上開地點，先將監視
    錄影器移動，復又在「愛上閱讀美語」補習班後門處，並經
    警查獲等情，惟堅決否認有何攜帶兇器、攀爬窗戶之鐵架等
    竊盜未遂犯行，辯稱：當時確有想進入偷竊電腦，但僅係內
    心想法，並無任何攀爬動作，坐在「愛上閱讀美語」補習班
    後門處喝啤酒，看到警方至現場，因係通緝犯，才立即逃離
    ，並非偷竊遭發現而心虛躲避警方查緝等語。
五、經查：
(一)、證人即查獲被告之巡佐丘國正於本院審理時到庭具結證稱：
    當時與另1位員警執行巡邏勤務，接獲民眾報案至派出所，
    告知上開七巷巷口有監視錄影器遭人移動，即前往查看，並
    將監視錄影器回歸原位，當時並未看到被告在現場，後又接
    獲報案，有可疑之人在上址處，再度前往，看到被告在「愛
    上閱讀美語」補習班後門處，雙手攀爬拉住冷氣機下方鐵架
    ，雙腳亦離地，但不清楚被告要以何種方式進入補習班等語
    （見本院卷第30、31頁），並有其出具之職務報告乙份附卷
    為佐（見臺灣高雄地方法院檢察署100年度撤緩偵字第214號
    卷第11頁），觀諸「愛上閱讀美語」補習班後門處，面對後
    門右方有冷氣機以鐵架裝置在外牆上，下方並有鐵窗，衡以
    被告身高，站立冷氣鐵架下方，頭頂離鐵窗尚有一段距離，
    冷氣機鐵架之高度則更高，此有被告庭呈之現場照片3張在
    卷可稽（見本院100年度審易卷第2702號卷第28頁背面），
    且上開冷氣機係以鐵架架住，鑲在牆壁，並無孔洞足供成年
    人之身軀進入，四周牆壁亦貼有磁磚，平整而光滑，若欲雙
    手拉住冷氣機鐵架，無椅子等類之墊高物品放置地上為輔助
    ，站立其上再以雙手拉住鐵架，單憑跳躍而以雙手拉住鐵架
    ，顯非易事，況且縱使拉住鐵架，雙腳勢必離地懸空，四周
    亦無可供腳踩而藉以施力之物品或設施，雙手亦拉住鐵架，
    無法用工具撬開堅硬之鐵窗，則以此雙手拉住鐵架之動作，
    究竟要如何進入「愛上閱讀美語」補習班，或究竟要從何處
    進入，均令人費解，且有違常理。又被告身上已攜帶固定鉗
    1把及一字螺絲起子2支，若欲進入偷竊，自可以前揭工具破
    壞後門進入即可，何須雙手拉住冷氣機鐵架，在該處搖擺，
    徒增遭人發覺報警之風險？至於被告先移動巷內監視器，另
    在「愛上閱讀美語」補習班後門處，發現警方至現場後，旋
    即逃離，警方展開追捕，逮獲後被告旋即告知警方係因為通
    緝犯，才逃離等情，業據證人巡佐丘國正於本院審理時證稱
    在卷（見本院卷第32頁），而被告確實於95年3月20日即因
    竊盜案件經臺灣高雄地方法院檢察署發佈通緝，亦有臺灣高
    等法院通緝記錄表1份附卷為佐（見本院卷第41頁），可見
    被告當時確因通緝在案，而有移動監視器及發覺警方至現場
    旋即逃離之情形，惟難以此動作認定被告即有欲偷竊之攀爬
    動作，是被告辯稱並未有任何攀爬拉住鐵架之動作等語（本
    院卷第21頁），尚非全然不可採信。
(二)、再者，刑法上之未遂犯，必須已著手於犯罪行為之實行而不
    遂，始能成立，而刑法321條之竊盜罪，為第320條之加重條
    文，自係以竊取他人之物為其犯罪行為之實行，至該條第1
    項各款所列情形，不過為犯竊盜罪之加重條件，如僅著手於
    該項加重條件之行為而未著手搜取財物，仍不能以本條之竊
    盜未遂論（最高法院94年度台上字第6989號、87年度台上字
    第3902號判決意旨參照），即基於刑罰之謙抑思想及最後手
    段性，對於法益之保護，亦應在破壞重大法益以及對於重大
    法益之破壞具有重大之危險性時，才有動用刑罰制裁之必要
    ，是犯罪之行為階段，就故意犯罪而言，可分為決意、陰謀
    、預備、著手實行、完成行為、發生結果等階段，而決意係
    行為人內心出於各種不同之動機而萌生犯意，為行為人內心
    之決定，尚未行諸於外在之客觀行為，而對法益之侵害尚未
    可見，是刑法不處罰思想犯，陰謀則為2人以上犯益之謀議
    ，原則上亦非刑罰對象，至於預備，則係為實現犯意，著手
    實行犯罪行為之前所為準備行為，原則上亦不處罰預備犯，
    僅有在少數犯罪考量對法益破壞之嚴重性，才加以處罰，而
    著手實行則係行為人為了實現其犯意，開始實行不法構成要
    件之構成犯罪事實之行為，若已逾越預備階段，達著手實行
    階段，尚未完成實現所有客觀不法構成要件時，則屬犯罪之
    未遂階段，而刑法竊盜罪所保護之法益乃係對所管領動產之
    支配力，在同法第321條之加重竊盜罪亦然，是決定竊盜行
    為著手時點，應考慮具體財產持有人之支配力是否已有被侵
    害之直接或現實危險性。就攜帶兇器、踰越安全設備竊盜犯
    罪之型態觀之，行為人若有踰越安全設備進入住宅或建築物
    之行為，且已開始有搜尋、物色財物、或為物色財物而接近
    財物之動作，則應認此際行為人之行為對住宅或建築物內之
    財物動產支配力已有加以排除而移轉持有之直接或現實危險
    性，反之，若雖攜帶兇器，惟仍在住宅或建築物外，客觀上
    對於是否接近財物尚未可知，非但尚無侵害住宅居住人居住
    安寧之法益，亦尚未對於屋內財物之支配力有加以排除而移
    轉持有之直接或現實危險性，仍難認已該當竊盜著手之概念
    。是本件被告雖攜帶固定鉗1把及一字螺絲起子2支，若依其
    所執辯解，係坐在「愛上閱讀美語」補習班後門處，有思量
    進入偷竊之想法，然僅係內心之思想，客觀行為並無任何搜
    尋財物、接近財物之情形，難謂已有竊盜著手，縱前揭證人
    所指證被告當時雙手已捉住冷氣機之鐵架乙節屬實，然此時
    被告若欲以此方式進入屋內，惟客觀上並無任何開始搜尋、
    物色財物、或為物色財物而接近財物之動作，對建築物內之
    財物動產支配力尚無加以排除而移轉持有之直接或現實危險
    性，自難謂係竊盜著手，未及偷竊即遭查獲而未遂。另若有
    以雙手拉住冷氣機鐵架欲進入補習班，應係竊盜之預備行為
    ，刑法對於預備竊盜並無處罰明文，亦難令負何種罪責。此
    外，公訴意旨所舉其他證據，即扣押筆錄、扣押物品目錄表
    （見臺灣高雄地方法院檢察署97年度偵字第33060號卷第8至
    11頁），係證明查獲被告後扣得固定鉗1把及一字螺絲起子2
    支，然固定鉗1把及一字螺絲起子2支並非違禁物，本即有其
    正當用途，難憑以被告為警查獲有攜帶前揭物品，率及認定
    即有竊盜未遂犯行，亦為灼然。
六、綜上所述，公訴意旨所舉證據難以認定被告已有竊盜著手犯
    行，亦無其他證據以資審認，又被告本無自證無罪之義務，
    若積極證據不足證明犯罪事實時，縱被告之抗辯或反證係屬
    虛偽不成立，仍不得因此即遽為有罪之認定，即縱然被告辯
    稱並未以雙手拉住冷氣機下方鐵架乙節係屬虛構，然本件公
    訴意旨所舉事證，顯無法證明被告已有著手竊盜之犯行，不
    得僅以推測、擬制方式，認定被告即有刑法第321條第2項、
    第1項第2、3款之加重竊盜未遂犯行。此外，本院復查無任
    何證據，足資證明被告有何公訴意旨所指犯行，揆諸首揭法
    條及判例意旨，不能證明被告犯罪，本件依法自應為被告無
    罪之諭知。
據上論斷，應依刑事訴訟法第284條之1、第301條第1項，判決如
主文。
本案經檢察官王百玄到庭執行職務
中    華    民    國    100    年    10    月    31    日
                  刑事第十八庭    法  官  林青怡
以上正本證明與原本無異。
如不服本判決應於收受送達後10日內向本院提出上訴書狀，並應
敘述具體理由；如未敘述上訴理由者，應於上訴期間屆滿後20日
內向本院補提理由書（均須按他造當事人之人數附繕本）「切勿
逕送上級法院」。
中    華    民    國   100    年    11    月    1     日
                                  書記官  蔡淑貞